【裁判字號】    90,交上訴,202
【裁判日期】    901231
【裁判案由】    公共危險等
【裁判全文】
臺灣高等法院刑事判決                            九十年度交上訴字第二二號
    上  訴  人
    即  被  告  丁○○
    選任辯護人  盧國勳
                蔡行志
右上訴人因公共危險等案件，不服臺灣桃園地方法院九十年度交訴字第九七號，中華
民國九十年九月二十七日第一審判決（起訴案號：臺灣桃園地方法院檢察署九十年度
偵字第一二六五號）提起上訴，本院判決如左：
    主  文
上訴駁回。
丁○○緩刑參年。
    事  實
一、丁○○於民國八十九年十二月二十四日下午，駕駛車牌號碼八Ｇ—四六三三號自
    用小客車，沿桃園縣大園鄉○○○○○路，由南崁往大園方向行駛（公訴人誤載
    為由大園往竹圍方向行駛），而於當日下午約六時三十分許，行經桃園縣大園鄉
    ○○村○○路海口廟前，本應注意駕駛小客車時，應注意車前狀況，隨取採取必
    要之煞車、閃避安全措施，而依當時天晴、夜間有照明、路面狀態乾燥、無缺陷
    、無障礙物且視距良好等一切情形，又無不能注意之情事，竟疏未注意及此，適
    有甲○○騎乘車號ＮＯＴ—三八二號重型機車後搭載乙○○，沿上開西部濱海公
    路，由大園往南崁方向行駛，適行經該路口依當時綠燈號誌左轉欲往漁港方向繼
    續行駛，丁○○因未注意已經超越該路口中心線之甲○○所駕機車，即以上開小
    客車之右前方從後撞及該機車之右後方，致機車後座之乙○○跌倒後受有薦股部
    骨折之傷害。丁○○明知有撞擊機車致該車後座乘客受傷之情事，竟未停車察看
    及為必要之救護措施，反另行起意，沿同路直行高速駕駛逃離現場。嗣當時丙○○駕車行駛於丁○○之同向後方，車上並搭載其女潘雨婷及其妻許秀英，三人正
    目睹車禍發生情形及肇事逃逸經過，丙○○見狀即迅速駕車從後追趕肇事車輛，
    並於記下車牌號碼後，返回前開事故地點，搭載甲○○、乙○○報警處理，警方
    始循該車號查獲上情。
二、案經被害人乙○○訴由桃園縣警察局大園分局報告臺灣桃園地方法院檢察署檢察
    官偵查起訴。
    理  由
一、訊據上訴人即被告丁○○，就右揭犯罪事實不為否認。經查：
  (一)本件車禍發生，確係車號八Ｇ—四六三三號自小客車撞及證人甲○○所騎乘ＮＯ
    Ｔ—三八二號重型機車一節，業據目擊證人許秀英於警訊、檢察官偵訊時（見偵
    查卷第十一頁背面、第十二頁、第三十頁背面）及證人潘雨婷於原審訊問時、證
    人丙○○於原審及本院訊問時證述明確，許秀英於原審九十年六月二十七日訊問
    時復證稱：「‧‧‧，當時我們車子本來在等紅燈，我們是停在路口的第二台車
    ，且在內側車道，而八Ｇ—四六三三號汽車是停在外側車道第一台車。等到紅燈
    轉為綠燈後，我前面的車子就往前開，並已開過路口，而對向亦有許多左轉的車
    子已經轉過了，突然看到八Ｇ—四六三三號車子撞到機車尾部，而且機車倒地，
    我發現那台八Ｇ—四六三三號車子並沒有停車下來，反而加速往前開，我先生就
    開著車子追他，我還有看到我先生已經開到時速壹百三十公里，後來追到約僅有
    一個車身的距離，我就看到他的車號是八Ｇ—四六三三號，我還請我先生及我女
    兒看車牌英文字母是否為八Ｇ—四六三三號，他們也都很肯定這個號碼。‧‧‧
    。」、「（問：你是否很確定當初撞到乙○○的車子是車號八Ｇ—四六三三號的
    車子？）我很確定，而且我當時看到的是棕色的福特汽車，就像偵查卷附的照片
    且那台車子晚上看起來還亮亮的。」等語（見原審該日訊問筆錄）；證人丙○○
    於原審九十年七月十七日訊問時證稱：「‧‧‧，綠燈一亮起外側車道的第一台
    車子就撞到一台對向左轉的機車，該車撞到機車後並沒有停車，反而加速行駛，
    我發現他沒有停車，我就跟在他的車後追他，追他追了大約有三公里，且時速高
    達一百三十公里，後來撞到機車的那輛車（福特、棕色、二千ＣＣ），準備要等
    紅燈車速減慢，我才追上剩一部車的距離。我有看的很清楚哪台車的車號，並請
    我女兒（潘雨婷）幫我確認，那台車的車號就是八Ｇ─四六三三號。」等語；證
    人潘雨婷於原審九十年七月十七日訊問時証稱：「那天是爺爺的生日，我坐在爸
    爸車上後座的中間，看見有一台車子撞到左轉的機車後，就加速往前開，爸爸就
    開車去追，追了很久才追上那台車，媽媽就叫我往前幫忙看車牌號碼，我有看到
    車牌號碼就是八Ｇ─四六三三號，那台車是棕色的車子。」等語（見原審該日訊
    問筆錄）等語；證人丙○○復於本院九十年十二月十三日訊問時證稱：被告一綠
    燈馬上開車，告訴人左轉就和他撞上，撞到後被告沒有停車，就開走了，伊就開
    車去追，後來沒有追到，伊就再轉回去事故地點，看見告訴人還在那邊，伊就把
    被告的車號告訴告訴人，後來伊送告訴人到醫院等語，衡情證人許秀英、丙○○
    、潘雨婷三人與被告素昧平生，所為證述不可能係栽贓誣陷被告故意而為，且證
    人許秀英、丙○○之子前亦因車禍肇事者逃離現場未及時送醫急救而生死亡結果
    ，致於目賭本件事故發生後，始見義勇為、不顧己身安危立即隨後追趕而記下肇
    事車牌號碼，業據渠等於原審訊問時陳明，且渠等均一致指稱相同之車牌號碼，
    亦斷無誤認或記錯之可能。而證人潘雨婷雖年僅十歲，惟其除就被告所駕肇事車
    輛之車牌號碼能夠清楚記憶外，其於原審九十年七月十七日訊問時，就原審臨時
    所訊問之自家用車車牌號碼亦能記憶清晰正確答覆等情，有原審訊問筆錄一份可
    稽，足認證人潘雨婷之證述絕非信口胡言。再被告所有之八Ｇ—四六三三號自小
    客車，係淺棕色、福特廠牌之汽車，亦有該車之行車駕駛執照影本、車籍作業系
    統—查詢認可資料各乙紙及車身照片九紙附卷可稽（見偵查卷第十四頁、第十七
    頁、第二十頁至第二十一頁、第二十三頁），均與證人許秀英、丙○○、潘雨婷
    三人最初所指肇事車輛之車型及特徵大致相符，益證證人所指非屬子虛。再證人
    許秀英、丙○○、潘雨婷三人在具結負偽證罪處罰之心理壓力下，尤堅稱上情，
且證述情節完全相符，告訴人乙○○於原審審理時亦陳稱證人三人確係於事故發
    生到現場載其送醫報警並立即告知上開肇事車輛之車牌號碼，有原審九十年九月
    五日審理筆錄一份可按，益證證人許秀英、丙○○、潘雨婷三人之證言，確實真
    實可採。
  (二)雖被告於原審訊問時一再辯稱：當日在家，未開車出門伊絕無肇事後逃逸云云，
    惟查證人許秀英、丙○○、潘雨婷三人已證述被告所有上開車輛確為現場肇事車
    輛，已如前述；且經原審勘驗該八Ｇ—四六三三號自小客車車身上之擦痕，核與
    被撞機車ＮＯＴ—三八二號受創位置及證人許秀英等人所證述之撞擊位置相符，
    亦有原審九十年六月二十七日勘驗筆錄一份可稽。再被告於檢察官偵查時，自願
    接受測謊，經法務部調查局以控制問題法及混合問題法，就「渠不知被害人騎乘
    的機車是何人所撞」、「渠沒有駕車撞及被害人騎乘之機車」等問題，均呈情緒
    波動反應，研判有說謊，此有該局九十年四月三十日（９０）陸（三）字第９０
    ０２０５６３號鑑定通知書一紙在卷可按（見偵查卷第四十五頁），而被告自警
    訊始及偵審中均一再堅稱所有之八Ｇ—四六三三號自小客車平常均係由其使用，
    雖偶借伊弟使用，但八十九年十二月二十四日、十二月二十五日兩天，該車並未
    借人等語，是該車在事故發生當天既未借由他人使用，則被告本人於八十九年十
    二月二十四日肇事當日親自使用其所有上開車輛為事實上之惟一可能，足認被告
    確係案發當天駕駛右開車輛肇事。被告於原審訊問時猶空言否認有駕車肇事逃逸
    云云，自不足採。
  (三)又被告確實於前揭時、地駕駛上開小客車行經肇事地點，未注意甲○○所騎乘遵
    循交通號誌左轉已經過事故路口之ＮＯＴ—三八二號重型機車之車前狀況，隨時
    採取必要之煞車、閃避之安全措施，致從後撞及ＮＯＴ—三八二號機車，致告訴
    人乙○○受傷等情，業據告訴人乙○○於警訊、偵查及原審訊問時指訴綦詳（見
    偵查卷第十頁、原審九十年六月二十七日訊問筆錄），核與證人即當時搭載乙○○之甲○○及證人許秀英、丙○○、潘雨婷分別於警訊、檢察官偵查及原審訊問
    時證述肇事情節相符（見偵查卷第七頁背面至第八頁、第十一頁背面至第十二頁
    、第三十頁背面、原審九十年六月二十七日及同年七月十七日訊問筆錄），並有
    道路事故調查報告表乙份及現場與車損照片共十六紙在卷可參（見偵查卷第十八
    頁至第二十三頁、第二十四頁），而告訴人確因本件車禍受有薦骨部骨折之傷害
    ，有敏盛綜合醫院大園分院八十九年十二月二十九日診斷證明書一紙附卷（見偵
    查卷第十三頁）可憑，足信為真實。按汽車行駛時，駕駛人應注意車前狀況，並
    隨時採取必要之安全措施，道路交通安全規則第九十四條第三項定有明文。本件
    被告於上開時、地駕駛小客車，自應遵守上開規定，而參之當時天晴、夜間有照
    明、路面狀態乾燥、無缺陷、無障礙物且視距良好等一切情形，又無不能注意之
    情事，竟疏未注意及此，致告訴人因而受傷，被告就本件事故之發生顯有過失甚
    為明確。又被告之過失行為與告訴人受傷間亦有因果關係。
  (四)又被告肇事致告訴人受傷後，未為任何必要之救護措施，馬上駕車逃離現場，棄
    已受傷之告訴人於不顧等情，業據證人許秀英於警訊及原審訊問時及證人丙○○
    、潘雨婷於原審訊問時均證述：被告肇事後即變換車道加速逃離現場等語翔實（
    見偵查卷第十一頁至第十二頁、第三十頁背面、原審九十年六月二十七日、同年
    七月十七日訊問筆錄），上情足信為真實。
  綜上所述，本件被告過失傷害人及肇事逃逸犯行，事證明確，犯行足堪認定，均應
  依法論科。
二、查被告丁○○駕車肇事致告訴人受傷後又駕車駛離現場逃逸，核其所為，係犯刑
    法第二百八十四條第一項前段之過失傷害罪及同法第一百八十五條之四之肇事逃
    逸罪。其所犯前開二罪間，犯意各別，犯行互殊，應分論併罰。
三、原審認被告罪證明確，適用刑法第二百八十四條第一項前段、第一百八十五條之
    四、第五十一條第五款，罰金罰鍰提高標準條例第一條前段之規定，並審酌被告
    雖無前科，惟因不思為人為己應恪遵各項交通規則以維行的安全，竟因一己放縱
    發生本件車禍，造成無辜被害人受傷，甚於肇事後，為規避刑責逕自離開現場逃
    逸，置他人死生完全不顧，且被害人所受傷勢非輕及其犯罪後之態度等一切情狀
    ，分別就過失傷害部分量處有期徒刑三月，肇事逃逸部分量處有期徒刑十月，並
    定其應執行有期徒刑一年。認事用法，核無不合，量刑亦屬適當。被告上訴意旨
    認原判決量刑過重，而指摘原判決不當，為無理由，應予駁回。末查，被告丁○○未曾受有期徒刑以上刑之宣告，有本院被告全國前案紀錄表附卷可稽，其因駕
    車疏未注意而肇事，所造成告訴人乙○○之損害，尚非重大，被告雖因一時失慮
    而肇事逃逸，惟犯罪後已與告訴人乙○○達成民事和解，賠償告訴人乙○○新台
    幣十五萬元，並取得告訴人乙○○之諒解，有和解書及告訴人聲請狀附卷可稽，
    足認被告丁○○犯罪後已真摯悔悟，經此教訓，今後必知慎戒而無再犯之虞，況
    被告現有正當職業，且其家庭尚須被告照料，有在職證明及被告戶籍謄本附卷可
    稽，本院認被告所宣告之刑，以暫不執行為適當，爰併予宣告緩刑三年，以勵自
    新。
據上論斷，應依刑事訴訟法第三百六十八條，刑法第七十四條第一款，判決如主文。
本案經檢察官劉靜婉到庭執行職務。
中      華      民      國    九十    年     十二     月    三十一    日
                              臺灣高等法院刑事第 十五 庭
                                  審判長法  官  房  阿  生
                                        法  官  鄧  振  球
                                        法  官  雷  元  結
右正本證明與原本無異。
肇事逃逸部分如不服本判決應於收受送達後十日內向本院提出上訴書狀，其未述上訴
之理由者並得於提起上訴後十日內向本院補提理由書（均須按他造當事人之人數附繕
本）。
過失傷害部分不得上訴。
                                        書記官  梁  雅  華
中      華      民      國   九十一   年      一      月     二       日
附錄：本判決論罪科刑法條全文
刑法第二百八十四條
因過失傷害人者，處六月以下有期徒刑、拘役或五百元以下罰金，致重傷
者，處一年以下有期徒刑、拘役或五百元以下罰金。
從事業務之人，因業務上之過失傷害人者，處一年以下有期徒刑、拘役或
一千元以下罰金，致重傷者，處三年以下有期徒刑、拘役或二千元以下罰
金。
刑法第一百八十五條之四
駕駛動力交通工具肇事，致人死傷而逃逸者，處六月以上五年以下有期徒
刑。


司法院資訊處製作；財團法人民間司法改革基金會備份。
